【裁判字號】    91,訴,664
【裁判日期】    920123
【裁判案由】    綜合所得稅
【裁判全文】
臺中高等行政法院判決                              九十一年度訴字第六六四號
                              .
    原      告  甲○○
    被      告  財政部臺灣省中區國稅局
    代  表  人  楊重華
    訴訟代理人  乙○○
右當事人間因綜合所得稅事件，原告不服財政部中華民國九十一年七月二十四日台財
訴字第○八九○○四一○二一號訴願決定（案號：第00000000號），提起行
政訴訟。本院判決如左︰
    主  文
原告之訴駁回。
訴訟費用由原告負擔。
    事  實
壹、事實概要：
    原告為三宏會計事務所之負責人，民國（以下同）八十六年度綜合所得稅結算申
    報，自行申報執行業務所得新台幣（以下同）六九二、○七三元，經被告初查核
    定為二、六四九、三八九元，合併綜合所得總額為二、七二五、八八九元，應補
    稅額四二二、八四四元。原告不服，就其執業三宏會計事務所執行業務所得項下
    之業務收入、文具印刷費、郵電費、修繕費、稅捐、燃料費、水電費、加班費、
    保險費等項目，申經復查結果，郵電費、修繕費、稅捐、水電費等四項計獲准增
    列一六一、八○○元，綜合所得總額變更核定為二、五六四、○八九元，其餘未
    獲變更。原告仍表不服，就業務收入、文具印刷費、加班費等三項目，提起訴願
    遭駁回，遂提起本件行政訴訟。
貳、兩造之陳述及爭點：
一、原告部分：
  (一)聲明：訴願決定及原處分均撤銷。
  (二)陳述：
    1.原告為三宏會計師事務所負責人，八十六年度綜合所得稅申報，依規定辦理申
      報執行業務所得為六九二、○七三元，原處分未經實質調查，依行政命令擅予
      調整執行業務收入，並剔除部分文具印刷費、加班費等。
    2.「行政行為應受法律及一般法律原則之拘束。」為行政程序法第四條所明定。
      原告八十六年度執行業務所得，收取之勞務費收入，每家每月收取金額為一、
      五○○元，並皆取得扣繳憑單作為報稅依據。原處分不查，逕依財政部之行政
      命令，以每家每月應收入二、○○○元作為課稅標準，違反所得稅法第二條就
      所得來源課稅之精神。原告屢次請求被告承辦人員，請其實地查訪各廠商支付
      勞動費之實際金額作為核課依據，惟皆未被接受，其未依法行政莫此為甚。
    3.就租稅法之適用原則｜實體從舊，程序從新原則而言，被告以八十七年度之行
      政命令，逕行核定原告八十六年度執行業務之勞務費用收入為每家每月二、○
      ○○元，與實際收入一、五○○元，有五○○元之落差，嚴重違反租稅法適用
      原則，侵害納稅人之權益。
    4.其他就文具印刷費及加班費部分，皆為執行業務所必須支付之費用，被告任意
      剔除並不合理。
二、被告部分：
  (一)聲明：原告之訴駁回。
  (二)陳述：
    1.業務收入：
      (1)按「個人之綜合所得總額，以其全年左列各類所得合併計算之：‧‧‧第二
        類：執行業務所得：凡執行業務者之業務或演技收入，減除業務所房租‧‧
        ‧及其他直接必要費用後之餘額為所得額。」、「稽徵機關進行調查或復查
        時，納稅義務人應提示有關各種證明所得額之帳簿、文據；其未提示者，稽
        徵機關得依查得之資料或同業利潤標準，核定其所得額。」、「執行業務者
        未依法辦理結算申報，或未依法設帳記載及保存憑證，或未能提供證明所得
        額之帳簿文據者，稽徵機關得照同業一般收費及費用標準核定其所得額。」
        分別為行為時所得稅法第十四條第一項第二類、第八十三條及同法施行細則
        第十三條第二項所明定。次按「執行業務者應依所得稅法第十四條第一項第
        二類第二款規定，至少設置日記帳一種，詳細記載其業務收支項目，並應按
        會計事項發生之次序逐日登帳，至遲不得超過二個月‧‧。」、「執行業務
        者於規定期限內辦理結算申報並能提供證明所得額之帳簿、文據調查者，其
        執行業務所得，應依帳載核實認定。其未依規定提供調查者，應依所得稅法
        第八十三條及同法施行細則第十三條規定訂定之收費及費用標準核定其所得
        額‧‧。」復為執行業務所得查核辦法第六條第一項及第八條所明定。又「
        執行業務者未依法辦理結算申報，或未依法設帳記載並保存憑證，或未能提
        供證明所得額之帳簿文據者，稽徵機關得依下列標準計算其收入額：‧‧‧
        二十六、未具會計師資格，辦理工商登記等業務者，適用會計師收入標準計
        算，其代為記帳者，不論書面審核或查帳案件，一律依各公會按書面審核案
        件最低收費標準加二成計算，公會不提供上述資料者，每家每月直轄市及省
        轄市二、五○○元，縣二、○○○元。」亦經財政部八十七年二月十九日台
        財稅第八七一九二七九○一號函核定在案。又所謂未提示，兼指帳簿文據全
        部未提示，或雖提示而有不完全，不健全或不相等者，均有其適用。最高行
        政法院著有六十一年判字第一九八號判例。
      (2)查原告本期列報其事務所業務收入三、六六○、○○○元，被告初查以經扣
        除傳票與扣繳憑單重複及營業月數不符部分，並將每月記帳收入低於二千元
        部分調整至二千元後之收入為四、九五五、二○○元，較自行申報數三、六
        六○、○○○元為高，遂從高認定業務收入為四、九五五、二○○元。
      (3)本件原告復查、訴願及本次行政訴訟，均一再主張其已取得扣繳憑單作為報
        稅依據，惟查扣繳憑單僅是扣繳單據，其用途係供稽徵機關核課之參考，並
        非證明收入之法定憑證，且查其日記帳僅每月底記載一筆收入。是其既未能
        依首揭法令規定，提示取得收入時製發之收入憑證存根或副本，並按會計事
        項發生之次序逐日登帳，被告機關依收入歸戶清單查得資料，扣除傳票與扣
        繳重複及營業月數不符部分，並將其每月記帳收入低於二千元部分調整至二
        千元，核定其業務收入四、九五五、二○○元，揆諸前揭法令規定，並無不
        合。
      (4)至其指摘初查逕依財政部之行政命令核定其業務收入，違反行政程序法第四
        條：「行政行為應受法律及一般法律原則之拘束。」規定乙節。經查財政部
        頒訂「八十六年度稽徵機關核算執行業務收入標準」，係依所得稅法第八十
        條第二項暨同法施行細則第十三條規定授權訂定，已斟酌年度、地區、經濟
        情況，就收入之認定作技術性、細節性事項加以規定，並非依固定之百分比
        訂定，自未逾越法律保留原則，亦與憲法並無牴觸（參照司法院大法官會議
        釋字第三六一號、第二一八號及第四三八號解釋）。
      (5)又其主張被告以八十七年之行政命令，逕行核定原告八十六年度執行業務收
        入，違反「實體從舊、程序從新」乙節。經查上開收入標準係供稽徵機關核
        定未提供足資證明所得之納稅義務人所得額之依據，並非供納稅義務人收費
        之依據；且上開收入標準既需斟酌年度、地區、經濟情況訂定，當不可能於
        年度進行中頒訂，原告主張，顯係誤解。
    2.文具印刷費：
      (1)按「非屬執行業務之直接必要費用，不得列為執行業務費用。」為執行業務
        所得查核辦法第十四條所明定。
      (2)查原告本期申報其事務所文具印刷費一三一、三七六元，被告初查以其中九
        四、九八八元，係購買發票支出，核屬委託記帳者之費用，非屬原告之事務
        所本身之費用，予以剔除，核定文具印刷費為三六、三八八元。
      (3)經查系爭費用，係屬其客戶自身之費用，並非其事務所費用，被告未予認定
        ，揆諸首揭規定，尚無不合，原告除復執前詞外，並無其他新主張或事證，
        其所訴殊無足採。
    3.加班費：
      (1)按「因業務需要延時加班發給加班費，應有加班紀錄，以憑認定；其未提供
        加班紀錄或超出勞動基準法第三十二條所訂定之標準部分，仍應按薪資支出
        列帳，並應依規定合併各該員工之薪資所得扣繳稅款。」為執行業務所得查
        核辦法第十八條第六款所明定。
      (2)查原告本期申報其事務所加班費六二、○九五元，被告初查以其八月至十二
        月加班費一七、五四○元非業務所需，不予認定，核定加班費為四四、五五
        五元。
      (3)經查原告並未提示其加班紀錄供核，被告以其非業務所需予以剔除，揆諸首
        揭規定，尚無不合；原告除復執前詞外，並無其他新主張或事證，其所訴殊
        無足採。基上論結：原處分及所為復查、訴願決定並無違誤，請准如訴之聲
        明判決。
    理  由
一、按「個人之綜合所得總額，以其全年左列各類所得合併計算斯之，第一類‧‧‧
    第二類：執行業務所得：凡執行業務者之業務收入，減除‧‧‧及其他直接必要
    費用後之餘額為所得額。」、「稽徵機關進行調查或復查時，納稅義務人應提示
    有關各種證明所得額之帳簿、文據；其未提示者，稽徵機關得依查得之資料或同
    業利潤標準，核定其所得額。」、「執行業務者未依法辦理結算申報，或未依法
    設帳記載及保存憑證，或未能提供證明所得額之帳簿文據者，稽徵機關得照同業
    一般收費及費用標準核定其所得額。前項收費及費用標準，由省（市）主管稽徵
    機關徵詢各該業同業公會意見訂定，並報請財政部核定後實施。」分別為行為時
    所得稅法第十四條第一項第二類、第八十三條第二項及同法施行細則第十三條第
    二、三項所明定。次按「執行業務者應依所得稅法第十四條第一項第二款規定，
    至少設置日記帳一種，詳細記載其業務收支項目，並應按會計事項發生之次序逐
    日登帳，至遲不得超過二個月，帳簿使用前應送主管稽徵機關登記驗印。」、「
    執行業務所得者於規定期限內辦理結算申報並能提供證明所得額之帳簿、文據調
    查者，其執行業務所得，應依帳載核實認定。其未依規定提供調查者，應依所得
    稅法第八十三條及同法施行細則第十三條規定訂定之收費及費用標準核定其所得
    額。」、「非屬執行業務之直接必要費用，不得列為執行業務費用。」、「因業
    務需要延時加班發給加班費，應有加班紀錄，以憑認定；其未提供加班紀錄或超
    出勞動基準法第三十二條所訂定之標準部分，仍應按薪資支出列帳，並應依規定
    合併各該員工之薪資所得扣繳稅款。」分別為執行業務所得查核辦法第六條、第
    八條、第十四條及第十八條第六款所明定。又「八十六年度稽徵機關核算執行業
    務者收入標準執行業務者未依法辦理結算申報，或未依法設帳記載並保存憑證，
    或未能提供證明所得額之帳簿文據者，稽徵機關得依下列標準計算其收入額‧‧
    ‧二十六、未具會計師資格，辦理工商登記等業務者，適用會計師收費標準計算
    ，其代為記帳者，不論書面審核或查帳案件，一律依各公會按書面審核案件最低
    收費標準加二成計算，公會不提供上述資料者，每家每月直轄市及省轄市二、五
    ○○元，縣二、○○○元。」亦經財政部八十七年二月十九日台財稅第八七一九
    二七九○一號函核定在案，上開函釋與所得稅法及執行業務所得查核辦法之意旨
    無違，應予適用。另所謂未提示，兼指帳簿文據全部未提示，或雖提示而有不完
    全，不健全或不相等者，均有其適用，改制前行政法院六十一年判字第一九八號
    判例參照。
二、原告為三宏會計事務所之負責人，八十六年度綜合所得稅結算申報，自行申報執
    行業務所得六九二、○七三元，經被告初查核定為二、六四九、三八九元，合併
    綜合所得總額為二、七二五、八八九元，應補稅額四二二、八四四元。原告不服
    ，申經復查結果，郵電費、修繕費、稅捐、水電費等四項計獲准增列一六一、八
    ○○元，綜合所得總額變更核定為二、五六四、○八九元，其餘未獲變更。原告
    仍表不服，就業務收入、文具印刷費、加班費等三項目，循序提起本件行政訴訟
    ，主張如事實欄所載。
三、本件兩造所爭執者有三項，分述如下：
    (一)業務收入部分：
      (1)原告列報其事務所業務收入三、六六○、○○○元，並以其已取得之扣繳憑
        單作為申報之依據。惟按執行業務者執行業務收入應給予他人憑證，並應自
        留存根或副本，其各項會計憑證應依事發生之時序，依次編號黏貼或裝訂成
        冊，妥為保存，執行業務所得查核辦法第六條第四項規定甚明。查扣繳憑單
        僅是扣繳單據，其用途係供稽徵機關核課之參考，並非證明收入之法定憑證
        ，原告未依規定於給予他人憑證後自留存根或副本，且未依時序裝訂成冊供
        核已有未合，又查其日記帳僅每月月底彙總記載一筆收入登帳，未按會計事
        項發生之次序逐日登帳，亦與首揭之規定不合，且無法得知個別廠商每月給
        付之金額及全年給付之總額，是被告以原告所提供之帳簿、文據未足以證明
        其所得額，乃依執行業務所得查核辦法第八條、所得稅法第八十三條及同法
        施行細則第十三條規定訂定之收費及費用標準核定其所得額，於法並無不合
        。原告主張被告應實地查訪各廠商支付勞動費之實際金額作為核課依據，與
        上開法令規定不符，不足採取。
      (2)又原告主張被告以八十七年之行政命令，逕行核定原告八十六年度執行業務
        收入，違反「實體從舊、程序從新」原則乙節。財政部訂定八十六年度收費
        標準係需蒐集當年度同業一般收費標準並徵詢各該同業公會意見後訂定，俾
        供稽徵機關核定未提供足資證明所得之納稅義務人所得額之依據，故不可能
        於年度進行中頒訂，原告是項主張，顯係誤解亦不可取。
      (3)是原告既未提示足資證明收入之憑證供核，被告無從查核勾稽，乃依首揭規
        定，依收入歸戶清單查得資料，扣除傳票與扣繳重複及營業月數不符部分，
        依財政部頒標準核定其業務收入為四、九五五、二○○元，經核並無不合。
    (二)文具印刷費部分：
      原告申報其事務所文具印刷費一三一、三七六元，被告以其中九四、九八八元
      ，係購買發票支出，核屬委託記帳業者之費用，非屬原告事務所之費用，予以
      剔除，核定文具印刷費為三六、三八八元，經核亦無不合。
    (三)加班費部分：
      原告申報其事務所加班費六二、○九五元，被告以其八月至十二月加班費計一
      七、五四○元非業務所需，不予認定，核定加班費為四四、五五五元。經查，
      原告並未依首揭執行業務所得查核辦法第十八條第六款之規定，提示其加班紀
      錄供核，空言主張為執行業務所必需，尚難憑認，被告認其非業務所需予以剔
      除，亦無不合。
四、綜上所述，原告上開主張均無理由，原處分並無違誤，訴願決定予以維持亦無不
    合，原告訴請撤銷均無理由，應予駁回。
據上論結，本件原告之訴為無理由，依行政訴訟法第一百九十五條第一項後段、第九
十八條第三項前段，判決如主文。
中    華    民    國    九十二      年      一        月    二十三      日
                 臺 中 高 等 行 政 法 院   第 三 庭
                                審 判 長 法  官  許  金  釵
                                         法  官  莊  金  昌
                                         法  官  許  武  峰
右正本證明與原本無異。
如不服本判決，應於判決送達後二十日內向本院提出上訴書狀，其未表明上訴理由者
，應於提起上訴後二十日內向本院提出上訴理由書（須依對造人數附具繕本）；如於
本判決宣示或公告後送達前提起上訴者，應於判決送達後二十日內補提上訴理由書（
須附繕本）。未表明上訴理由者，逕以裁定駁回。
提起上訴應預繳送達用雙掛號郵票拾份（每份三十四元)。
中    華    民    國    九十二      年      一        月    二十三      日
                                         法院書記官  蔡逸媚


司法院資訊處製作；財團法人民間司法改革基金會備份。
